【裁判字號】    90,台上,5786
【裁判日期】    900920
【裁判案由】    違反稅捐稽徵法
【裁判全文】
最高法院刑事判決                                九十年度台上字第五七八六號
    上  訴  人   甲○○
右上訴人因違反稅捐稽徵法案件，不服台灣高等法院台中分院中華民國八十八年五月
二十五日第二審判決（八十八年度上訴字第一四○號，起訴案號：台灣台中地方法院
檢察署八十六年度偵續字第一九○號、八十六年度偵字第一六五六一號），提起上訴
，本院判決如左：
    主  文
原判決關於甲○○部分撤銷，發回台灣高等法院台中分院。
    理  由
本件原判決認定上訴人甲○○係設於台中市○○路○段六十號營業稅納稅義務人九和
汽車股份有限公司台中國光分公司（下稱九和國光分公司，原台中分公司）之經理，
為該公司之負責人，彭俊宏（已判刑確定）原係該分公司之業務員，均明知陳鏡恭於
民國八十五年五月十二日，以其子陳丞賦名義向九和國光分公司訂購之福特你愛他精
緻自用小客車一輛，約定車款為新台幣（下同）五十八萬五千元，領牌費一萬二千元
、保費四萬二千四百六十八元，共六十三萬九千四百六十八元，陳鏡恭並於同月二十
五日前，如數付清上開款項，詎彭俊宏竟基於幫助九和國光分公司逃漏營業稅之犯意
，交付陳鏡恭一紙日期為同年三月三十日、面額為五千元（上載邱亮功）及另一紙日
期為同月十四日、面額為一萬三千元（上載莊志郎）均非本件買賣汽車之統一發票以
作為定金之收據，並在上開二紙統一發票上加蓋陳鏡恭所購買之車子牌照號碼Ｈ四－
○二六二號，有關車價五十八萬五千元部分，則交付與車價不符面額五十四萬一千元
之統一發票，甲○○即以上開款項於同年七月十五日向台中市稅捐稽徵處大智分處申
報營業稅，以此不正當方法，逃漏營業稅二千零九十五元，足以生損害於稅捐機關對
於稅捐稽徵之正確性，嗣經陳鏡恭向該稅捐稽徵處檢舉，始發覺上情等情。因而撤銷
第一審關於上訴人部分不當之科刑判決，改判仍論處上訴人公司負責人為納稅義務人
，以不正當方法逃漏稅捐罪刑，固非無見。
惟查(一)、稅捐稽徵法第四十一條所規定之逃漏稅捐罪，依其文義解釋，應認係結果犯
，必納稅義務人以詐術或其他不正當之方法為逃漏稅捐之手段，並因而造成逃漏稅捐
之結果，始成立犯罪。本件依原判決事實所認定，上訴人所逃漏稅捐計有非本件買賣
之面額一萬三千元、五千元統一發票二紙充作本件買賣定金收據，及車價款五十八萬
五千元僅開列面額五十四萬一千元之統一發票，合計逃漏營業稅二千零九十五元。然
卷查上揭所逃漏營業稅二千零九十五元，台中市稅捐稽徵處係按該公司短報車價款之
四萬四千元計算，有該處八十六年一月二十四日中市稅法字第一五○九號處分書影本
在卷可稽（見第一審卷第八十七至八十九頁），足見原判決所認定上訴人逃漏營業稅
額二千零九十五元，並未包括上揭面額一萬三千元及五千元統一發票部分，該部分是
否逃漏營業稅﹖金額若干，原判決未加以說明，已有理由不備之違法。又有關營業稅
之申報方法，依營業稅法第三十五條第一項規定，營業人除本法另有規定外，不論有
無銷售額，應以每二月為一期，於次期開始十五日內，填具規定格式之申報書，檢具
相關文件，向主管機關申報銷售額、應納或溢付營業稅額。本件上揭短開之四萬四千
元，該公司似於八十五年六月七日已補開統一發票，並於同年七月十五日向主管機關
申報，繳納營業稅完畢，有統一發票、申報書及繳款書附卷可查（見同上卷第八十九
至九十二頁），如此，究有無逃漏稅捐之結果？原審未詳予查明，遽行判決，自有未
洽。(二)、原判決謂上訴人係九和國光分公司之經理，為該公司之負責人，上揭車價五
十八萬五千元部分，係交付與車價不符面額五十四萬一千元之統一發票予買主陳鏡恭
云云，如果無訛，而統一發票乃商業會計法第十五條第一款所列之原始憑證，屬商業
會計憑證之一種，上訴人為商業負責人，苟明知不實之事項而予填製，似應成立商業
會計法第七十一條第一款之罪責，原判決恝置該法條於不論，亦有判決不適用法則之
違法。以上或係上訴意旨所指摘，或為本院得依職權調查之事項，應認原判決關於上
訴人部分有撤銷發回更審之原因。
據上論結，應依刑事訴訟法第三百九十七條、第四百零一條，判決如主文。
中      華      民      國     九十     年      九      月     二十     日
                              最高法院刑事第三庭
                                  審判長法官  陳  錫  奎
                                        法官  洪  清  江
                                        法官  李  伯  道
                                        法官  呂  丹  玉
                                        法官  吳  昆  仁
      右正本證明與原本無異
                                              書  記  官
中      華      民      國     九十     年      九      月    二十五    日


司法院資訊處製作；財團法人民間司法改革基金會備份。
